臺灣桃園地方法院刑事判決
110年度訴字第1420號
公  訴  人  臺灣桃園地方檢察署檢察官
被      告  洪竣佑




指定辯護人  本院公設辯護人廖彥傑
上列被告因違反毒品危害防制條例案件，經檢察官提起公訴（11
0年度偵字第14460號），本院判決如下：
    主  文
甲○○犯販賣第3級毒品而混合2種以上之毒品罪，未遂，處有期徒
刑1年10月。
扣案之含有第3級毒品4-甲基甲基卡西酮、硝甲西泮（硝甲氮平
）、3,4-亞甲基雙氧苯基乙基胺丁酮成分之毒品咖啡包共14包（
驗餘總淨重101.17公克，含包裝袋14個）、含有第3級毒品4-甲
基甲基卡西酮成分之毒品咖啡包1包（驗餘淨重2.99公克，含包
裝袋1個）、手機（含門號090326XXXX號SIM卡1張）1支均沒收。
    犯罪事實
甲○○明知4-甲基甲基卡西酮、硝甲西泮（硝甲氮平）、3,4-亞甲
基雙氧苯基乙基胺丁酮均係毒品危害防制條例所列管之第3級毒
品，均不得販賣。其於民國110年4月4日前某不詳時間，在某不
詳處所，向網路上認識之姓名年籍不詳之人，以15包共計新臺幣
（下同）3千元之價格，購入含有第3級毒品4-甲基甲基卡西酮、
微量硝甲西泮（硝甲氮平）、3,4-亞甲基雙氧苯基乙基胺丁酮成
分之毒品咖啡包（下簡稱A毒品咖啡包）共計14包，及摻有第3級
毒品4-甲基甲基卡西酮之毒品咖啡包（下簡稱B毒品咖啡包）1包
欲供己施用。嗣萌生將上揭毒品咖啡包販賣與他人以牟利之意圖
，基於販賣第3級毒品而混合2種以上之毒品及販賣第3級毒品之
犯意，於110年4月4日某時，在某不詳處所，以其持用之門號090
326XXXX號（完整門號詳卷）iPhone 6 Plus手機連結網際網路登
入臉書「星城online」社團，在真實姓名年籍不詳暱稱「張玉安
」發布之「高雄急需有感飲料~5$$」貼文下，使用其女友之暱稱
「林柚柚」之帳號回覆「私」等語，暗諭可販賣混合毒品咖啡包
之意，適為執行網路巡邏勤務之宜蘭縣政府警察局羅東分局公正
派出所員警發現上開訊息，遂佯稱買家與其聯繫，嗣員警假意與
之約定以4千元之價格購買毒品咖啡包10包，並相約於同年月5日
晚間，在桃園市龜山區復興一路綠光美食街交易。嗣甲○○於5日
晚間依約抵達上開交易地點交易毒品之際，為警當場查獲而未遂
，並當場於其身上扣得上開A毒品咖啡包共計14包、B毒品咖啡包
1包，及上揭iPhone 6 Plus手機1支（含門號090326XXXX號SIM卡
1張，序號：000000000000000號），而循線查悉上情。（其餘扣
案物，因與本案無涉，不予贅述）
    理  由
壹、程序部分：
    本案所引用之供述及非供述證據，業經依法踐行調查證據程
    序，而檢察官、辯護人、被告均不爭執各該證據之證據能力
    ，復查無依法應排除其證據能力之情形，是後述所引用證據
    之證據能力均無疑義，先予敘明。
貳、實體部分：
一、認定犯罪事實所憑之證據及理由：
　㈠上揭犯罪事實，業據被告於警詢、偵查及審理時均坦承不諱
    ，並有宜蘭縣政府警察局羅東分局公正派出所職務報告、宜
    蘭縣政府警察局羅東分局搜索扣押筆錄暨扣押物品目錄表、
    宜蘭縣政府警察偵辦毒品危害防制條例案譯文表、喬裝買家
    之員警與被告對話之截圖、扣案毒品咖啡包、手機照片、內
    政部警政署刑事警察局110年5月4日刑鑑字第1100035953號
    鑑定書等附卷可稽，暨A、B毒品咖啡包共計15包，及
　　iPhone 6 Plus手機1支（含門號090326XXXX號SIM卡1張，序
    號：000000000000000號）扣案可資佐證。又扣案之A、B毒
    品咖啡包共計15包（A毒品咖啡包之驗餘總淨重為101.17公
    克、B毒品咖啡包驗餘淨重為2.99公克），經送內政部警政
    署刑事警察局鑑定結果，A毒品咖啡包檢出第3級毒品4-甲基
    甲基卡西酮、微量硝甲西泮（硝甲氮平）、3,4-亞甲基雙氧
    苯基乙基胺丁酮成分，另B毒品咖啡包檢出第3級毒品4-甲基
    甲基卡西酮成分，有上揭刑事警察局鑑定書在卷足憑，足認
    被告出於任意性之自白與事實相符，堪以採信。
  ㈡被告於偵訊時已明確陳述其以3千元購入扣案15包毒品咖啡包
    ，並欲以4千元之價格出售扣案之A毒品咖啡包10包，足認其
    主觀上確係出於賺取價差以營利之意圖無訛。
　㈢綜上所述，本案事證明確，被告犯行堪以認定，應依法論科
    。
二、論罪科刑：
  ㈠按所謂販賣行為，須有營利之意思，方足構成。刑罰法律所
    規定之販賣罪，類皆為⑴意圖營利而販入，⑵意圖營利而販入
    並賣出，⑶基於販入以外之其他原因而持有，嗣意圖營利而
    賣出等類型。從行為階段理論立場，意圖營利而販入，即為
    前述⑴、⑵販賣罪之著手，至於⑶之情形，則以另行起意販賣
    ，向外求售或供買方看貨或與之議價時，或其他實行犯意之
    行為者，為其罪之著手。而販賣行為之完成與否，胥賴標的
    物之是否交付作為既、未遂之標準。行為人持有毒品之目的
    ，既在於販賣，不論係出於原始持有之目的，抑或初非以營
    利之目的而持有，嗣變更犯意，意圖販賣繼續持有，均與意
    圖販賣而持有毒品罪之要件該當，且與販賣罪有法條競合之
    適用，並擇販賣罪處罰，該意圖販賣而持有僅不另論罪而已
    ，並非不處罰。此觀販賣、運輸、轉讓、施用毒品，其持有
    之低度行為均為販賣之高度行為所吸收，不另論罪，為實務
    上確信之見解，意圖販賣而持有毒品罪，基本行為仍係持有
    ，意圖販賣為加重要件，與販賣罪競合時，難認應排除上開
    法條競合之適用（最高法院101 年度第10次刑事庭會議決議
    ㈠意旨參照）。另按刑事偵查技術上所謂之「釣魚偵查」，
    係指對於原已犯罪或具有犯罪故意之人，以設計引誘之方式
    ，使其暴露犯罪事證，而加以逮捕或偵辦而言，此純屬偵查
    犯罪技巧之範疇，並未違反憲法對於基本人權之保障，且於
    公共利益之維護有其必要性存在，故依「釣魚」方式所蒐集
    之證據資料，原則上非無證據能力；又於此情形，因毒品購
    買者為辦案佯稱購買，而將販賣者誘出以求人贓俱獲，因其
    無實際買受之真意，且在警察監視之下伺機逮捕，事實上亦
    不能真正完成買賣，則該次行為，僅能論以販賣未遂（最高
    法院100年度台上字第4498號判決意旨參照）。查本案係員
    警於網路臉書群組中發現被告發布前述隱含販賣毒品之訊息
    ，乃佯稱購毒與其聯繫並相約交易，進而查獲本案犯行，堪
    認被告本即有販賣第3級毒品而混合2種以上毒品之故意，且
    已著手實行販賣之行為，然因員警為辦案所需而無購買該毒
    品之真意，致不能真正完成販賣行為，而屬未遂。是核被告
    所為，係犯毒品危害防制條例第9條第3項、第4條第3項、第
    6項之販賣第3級毒品而混合2種以上之毒品未遂罪，並應依
    同條例第9條第3項規定加重其刑。又被告係基於販入以外之
    其他原因而持有摻有如犯罪事實欄所示第3級毒品成分之毒
    品咖啡包，嗣萌生販賣之意圖，並於如犯罪事實欄所示之時
    、地，販賣10包A毒品咖啡包予喬裝員警而未遂，揆諸前開
    實務見解意旨，即應構成販賣第3級毒品而混合2種以上之毒
    品未遂罪，自無庸再論以意圖販賣而持有第3級毒品罪。起
    訴意旨就本案被告販賣毒品咖啡包部分，雖漏未論及係構成
    毒品危害防制條例第9條第3項之罪，惟起訴之基本社會事實
    相同，且經本院當庭告知被告可能涉犯上開罪名，而予被告
    、辯護人答辯之機會，應足保障其防禦權，爰依刑事訴訟法
    第300條規定，變更起訴法條。
  ㈡刑之加重或減輕：
　⒈被告構成累犯之事實及應加重其刑之事項，均應由檢察官主
    張並具體指出證明之方法後，經法院踐行調查、辯論程序，
    方得作為論以累犯及是否加重其刑之裁判基礎。倘檢察官未
    主張或具體指出證明方法時，可認檢察官並不認為被告構成
    累犯或有加重其刑予以延長矯正其惡性此一特別預防之必要
    ，且為貫徹舉證責任之危險結果所當然，是法院不予調查，
    而未論以累犯或依累犯規定加重其刑，即難謂有應調查而不
    予調查之違法（最高法院110年度台上大字第5660號裁定意
    旨參照）。本案起訴書所載及公訴檢察官於審理時主張之被
    告前案紀錄，固有臺灣高等法院被告前案紀錄表在卷可稽，
    然檢察官並未就被告是否構成累犯之事實及應加重其刑之事
    項具體指出證明方法，依上開裁定意旨，本院自無從就此加
    重事項予以審究。然基於累犯資料本即得於刑法第57條第5
    款「犯罪行為人之品行」中予以負面評價，自仍得就被告可
    能構成累犯之前科、素行資料，列為刑法第57條第5款所定
    「犯罪行為人之品行」之審酌事項。於此情形，該可能構成
    累犯之前科、素行資料即可列為量刑審酌事由，對被告所應
    負擔之罪責予以充分評價，先予敘明。
  ⒉被告已著手於販賣第3級毒品而混合2種以上毒品行為之實行
    而不遂，為未遂犯，爰依刑法第25條第2項規定，按既遂犯
    之刑減輕之。另按109年1月15日修正公布，同年7月15日生
    效施行毒品危害防制條例增訂第9條第3項規定：「犯前五條
    之罪（按即毒品危害防制條例第4條至第8條）而混合二種以
    上之毒品者，適用其中最高級別毒品之法定刑，並加重其刑
    至二分之一」，係考量毒品查緝實務，施用混合毒品之型態
    日益繁多，且因混合毒品之成分複雜，施用後所造成之危險
    性及致死率均高於施用單一種類者，為加強遏止混合毒品之
    擴散，乃增訂犯毒品危害防制條例第4條至第8條之罪，而有
    混合2種以上毒品之情形者，加重其刑至二分之一（立法理
    由參見）。又雖立法理由另指出：此項規定係就現今不同犯
    罪類型之個別犯罪行為予以加重，屬刑法分則加重之性質而
    成為另一獨立之罪等語。惟本罪僅係將想像競合犯從一重處
    斷之法律效果明定，仍係以同條例第4條至第8條之構成要件
    及法定刑為基礎，而加重各該罪法定刑至二分之一。就此以
    觀，行為人既就犯同條例第4條至第8條之罪自白犯行，對於
    以一行為犯之，而客觀上混合第二種以上毒品之事實縱未為
    自白，惟立法者既明定為單一獨立之犯罪類型，為避免對同
    一行為過度或重複評價，以符合罪刑相當原則，自無因科刑
    實質上等同從一重處斷之結果，而剝奪行為人享有自白減刑
    寬典之理。又同條例第17條第2項規定：「犯第4條至第8條
    之罪於偵查及歷次審判中均自白者，減輕其刑」，未將屬獨
    立罪名之同條例第9條第3項之罪列入，若拘泥於所謂獨立罪
    名及法條文義，認為行為人自白犯該獨立罪名之罪，不能適
    用上開減輕其刑規定，豈為事理之平，故應視就其所犯同條
    例第4條至第8條之罪有無自白而定（最高法院111年度台上
    字第1154號判決意旨參考）。被告於偵查及審理中均自白其
    有販賣本件混合2種以上毒品未遂之犯行，而符合毒品危害
    防制條例第17條第2項之文義解釋，是本件被告所為仍合於
    該減刑事由，爰依法減輕其刑。被告同時合於上開刑之加重
    、減輕事由，應依刑法第70條、第71條規定，先加重後遞減
    輕之。另被告於準備程序中已明確供陳：不知毒品上游為何
    人，亦無聯絡方式等語，是本件無從依毒品危害防制條例第
    17條第1項規定減輕其刑，附此敘明。
　㈢爰以行為人之責任為基礎，審酌被告正值青壯，非無謀生能
    力，卻不思正途賺取所需，明知毒品對人體危害甚鉅而為政
    府機關所嚴緝，竟欲藉此牟利，幸未及販出即被查獲，惟仍
    應予非難，暨考量其犯後始終坦承犯行之態度，販賣對象僅
    1 人、販賣之數量，兼衡其有施用毒品前案紀錄之素行、犯
    罪之動機、高職畢業之智識程度，警詢自陳家庭狀況勉持等
    一切情狀，量處如主文所示之刑，以示懲儆。
三、沒收：
  ㈠毒品危害防制條例第18條第1項後段應沒入銷燬之毒品，指查
    獲施用或持有之第3、4級毒品而言。倘係查獲製造、運輸、
    販賣、意圖販賣而持有、以非法方法使人施用、引誘他人施
    用或轉讓第3、4級毒品，既屬同條例相關法條明文規定處罰
    之犯罪行為，即非該條項應依行政程序沒入銷燬之範圍。又
    同條例第19條第1項所定供犯罪所用或因犯罪所得之物，係
    指犯第4條至第9條、第12條、第13條或第14條第1項、第2項
    之罪所用之物，不包括毒品本身在內，是尚不得援用此項規
    定為第3、4級毒品之沒收依據。再同條例對於查獲之製造、
    運輸、販賣、意圖販賣而持有、以非法方法使人施用、引誘
    他人施用及轉讓第3、4級毒品之沒收，並無特別規定，如其
    行為已構成犯罪，則該毒品即屬不受法律保護之違禁物，應
    回歸刑法之適用，依刑法第38條第1項之規定沒收之，始為
    適法（最高法院109年台上字第1301號判決意旨參照）。查
    扣案之毒品咖啡包共計15包，確檢出上揭第3級毒品成分，
    已如上述，均屬違禁物，依照上揭說明，爰均應依刑法第38
    條第1項規定宣告沒收之。
  ㈡按犯第4條至第9條、第12條、第13條或第14條第1項、第2項
    之罪者，其供犯罪所用之物，不問屬於犯罪行為人與否，均
    沒收之，毒品危害防制條例第19條第1項定有明文。扣案手
    機1支（含門號090326XXXX號SIM卡1張，序號：00000000000
    0000號），係被告所有，供其與喬裝買家之員警聯繫販毒事
    宜所用之物，業據被告於審理時供陳在卷，應依毒品危害防
    制條例第19條第1項規定宣告沒收。
據上論斷，應依刑事訴訟法第299條第1項前段、第300條，判決
如主文。
本案經檢察官乙○○提起公訴，檢察官謝咏儒到庭執行職務。　
中　　華　　民　　國　　111 　年　　7 　　月　　15　　日
                  刑事第十三庭  審判長法  官  潘怡華
 　　　　　　　　                     法  官  郭鍵融
　　　　　　　　　                    法　官　簡方毅
以上正本證明與原本無異。
如不服本判決應於收受判決後20日內向本院提出上訴書狀，並應
敘述具體理由。其未敘述上訴理由者，應於上訴期間屆滿後20日
內向本院補提理由書(均須按他造當事人之人數附繕本)「切勿逕
送上級法院」。 
　　　　　　　　　　　　　　　        書記官　施懿珊
中　　華　　民　　國　　111 　年　　7 　　月　　18　　日
附錄論罪科刑法條：
毒品危害防制條例第9條
成年人對未成年人販賣毒品或犯前三條之罪者，依各該條項規定
加重其刑至二分之一。
明知為懷胎婦女而對之販賣毒品或犯前三條之罪者，亦同。
犯前五條之罪而混合二種以上之毒品者，適用其中最高級別毒品
之法定刑，並加重其刑至二分之一。
毒品危害防制條例第4條
製造、運輸、販賣第一級毒品者，處死刑或無期徒刑；處無期徒
刑者，得併科新臺幣3千萬元以下罰金。
製造、運輸、販賣第二級毒品者，處無期徒刑或10年以上有期徒
刑，得併科新臺幣1千5百萬元以下罰金。
製造、運輸、販賣第三級毒品者，處7年以上有期徒刑，得併科
新臺幣1千萬元以下罰金。
製造、運輸、販賣第四級毒品者，處5年以上12年以下有期徒刑
，得併科新臺幣5百萬元以下罰金。
製造、運輸、販賣專供製造或施用毒品之器具者，處1年以上7年
以下有期徒刑，得併科新臺幣1百50萬元以下罰金。
前五項之未遂犯罰之。